臺灣桃園地方法院交通事件裁定　　　 99年度交聲字第1046號
原處分機關　交通部公路總局新竹區監理所　中壢監理站
異　議　人
即受處分人　張增修
上列受處分人因違反道路交通管理處罰條例案件，對於交通部公
路總局新竹區監理所中壢監理站民國99年7 月26日所為之處分（
原處分案號：壢監裁字第裁53-DB0000000號），聲明異議，本院
裁定如下：
    主  文
異議駁回。
    理  由
一、原處分意旨略以：異議人即受處分人張增修（以下稱異議人
    ）駕駛車牌號碼NF-269營業貨運曳引車（拖車號碼92-GA 號
    ），於民國99年7 月26日下午3 時20分，在桃107 線、106
    線路口，因「不遵守公路機關依處罰條例第5 條所發布之命
    令（砂石車行駛公告禁行路段）」之違規，經桃園縣政府警
    察局楊梅分局警員以桃警局交字第DB0000000 號舉發違反道
    路交通管理事件通知單（下稱舉發通知單），當場掣單舉發
    ，系爭通知單並於同日交異議人收執。異議人不服提出陳述
    ，經原處分機關函詢原舉發單位仍認異議人有違規行為，原
    處分機關遂以異議人違反道路交通管理處罰條例第60條第2
    項第2 款規定（裁決書記載舉發違規事實為「不遵守道路交
    通標線之指示」、舉發違反法條為「道路交通管理處罰條例
    第60條第2 項第3 款」，經原處分機關以99年8 月9 日竹監
    壢字第0990021190號函更正為舉發違反事實為「不遵守公路
    或警察機關，依第5 條規定所發布命令、舉發違反法條為「
    道路交通管理處罰條例第60條第2 項第2 款」」），裁處異
    議人罰鍰新臺幣（下同）900 元罰鍰。
二、聲明異議意旨略以：異議人為職業砂石車司機，並於前揭時
    地駕駛車牌號碼NF-269號營業貨運曳引車行駛於桃107 線上
    ，惟桃107 線與竹107 線既為同一條路線，為何竹107 線可
    以行使砂石車，而與之銜接之桃107 線卻不能行駛砂石車？
    該路線應設置禁行標誌，避免駕駛人誤闖，否則該路段無法
    迴轉，要砂石車司機如何因應？爰聲明異議，請求撤銷原處
    分等語。
三、按為維護道路交通安全與暢通，公路或警察機關於必要時，
    得就下列事項發布命令：一指定某線道路或某線道路區段禁
    止或限制車輛、行人通行，或禁止穿越道路，或禁止停車及
    臨時停車。又汽車駕駛人，駕駛汽車有下列情形之一，而本
    章各條無處罰之規定者，處新臺幣900元以上1,800元以下罰
    鍰：二不遵守公路或警察機關，依第五條規定所發布命令。
    汽車駕駛人有下列各款所列條款之一者，除依原條款處罰鍰
    外，並予記點：一有第60條第2項第2款情形之一者，各記違
    規點數1點。道路交通管理處罰條例第5條第1款、第60條第
    2項第2款、第63條第1項第1款定有明文
四、經查：
  (一)查桃園縣轄內砂石車行駛路段係採公告開放行駛，其餘未公
    告之路段為禁行路段，沿線均以指示標誌設置，告示用路人
    依照指示路線、方向、里程、地名及公共設施行駛，上開公
    告除桃園縣政府（交通處）全球資訊系統以開放桃園縣轄區
    內砂石車管制路段開放行駛查詢外，並行文至全國各縣市○
    ○○○縣道路交通安全聯席會報公告，及請桃園縣汽車貨運
    商業同業公會、桃園縣汽車貨櫃貨運商業同業公會、桃園縣
    砂石商業同業公會轉知所屬駕駛員周知；而異議人於上揭時
    地駕駛車牌號碼NF-269號營業貨運曳引車行駛於桃107 線與
    桃106 線路口，且該路段並非桃園縣轄區開放砂石車行駛路
    段等情，為異議人所坦承，核與證人即舉發警員張峻榳、蔡
    長青於本院調查程序證述相符，並有桃園縣轄區開放砂石車
    行駛路段一覽表、舉發通知單、本件處分裁決書等在卷可稽
    （本院卷第13頁、第10頁、第4 頁參照），是此部事實首堪
    認定。
  (二)次查異議人駕駛之車牌號碼782-AI號營業貨運曳引車（車主
    為台晨通運股份有限公司）搭配車牌號碼92-GA 號營業半拖
    車（車主為台晨通運股份有限公司），92-GA 號傾卸式營業
    半拖車為砂石專用車乙情，有車號查詢汽車車籍及車號查詢
    拖車車籍列印資料各1 紙、以及汽車行車執照、拖車使用證
    影本各1 紙在卷可稽（本院卷第33、34頁參照），復為異議
    人所不爭執，亦可認定。
  (三)異議人雖以前揭情詞置辯，惟查：
  1.證人張峻榳及蔡長青均於本院調查程序中證稱，竹107 線與
    桃107 線雖然是相接的，但砂石車若從竹107 線行駛並不是
    只有桃1107線可以到達桃園，還可以行駛台15線，或從竹10
    7 線轉竹117 線等替代路線，而這些都是砂石車可以行駛的
    路線等語。是異議人所辯固非無據，惟開放砂石車行駛之路
    段，既然有其他得以從新竹到達桃園的路線，異議人本不應
    行駛於禁行砂石車之路段。
  2.至異議人雖辯稱上開違規地點並未僅設置砂石車禁行之標誌
    。惟按，道路交通管理處罰條例第5 條第1 款既明訂公路或
    警察機關得發布命令指定某線道路或某線道路區段禁止或限
    制車輛通行；且同法第60條第2 項第2 款亦規定汽車駕駛人
    不遵守公路或警察機關依上開規定所發布命令者，即可處以
    相當之罰鍰；而與同法第60條第2 項第3 款係規定汽車駕駛
    人不遵守道路交通標誌、標線、號誌之指示者，可處以一定
    罰鍰之要件不同，可見公路或警察機關就特定路段禁止特定
    車輛通行之限制，僅需發布命令，即可發生法律上之效力，
    不以設置標誌、標線、號誌而告知內容為必要。故異議人辯
    稱其遭舉發之路段，並無標誌顯示該路段禁行砂石車，即屬
    無據。
  3.況且，異議人於本院調查程序中陳稱，伊係受雇於台晨汽車
    股份有限公司之職業砂石車司機，台晨汽車股份有限公司有
    加入同業公會，也有告知很多可以或不可以行駛之路線，伊
    擔任砂石車司機已有18年左右，雖然每天行駛路線不同，但
    每天回家都會經過桃107 線，伊確實知道桃107 線不得行駛
    砂石車，也知道有其他替代路線，但是從其他替代路線行駛
    ，就必須多繞路十幾公里，伊雖然知道這是違規的行為，但
    像桃107 線這麼寬大的路段，開放給砂石車行駛應該是沒有
    問題的等語。是故，異議人明知上開路段並未開放砂石車行
    駛，異議人僅為貪圖一己便利，而執意行駛於上開路段，異
    議人如認有開放桃107 線等路段予砂石車行駛，自應洵正當
    管道向行政機關反應，而非逕為違規，是異議人本件違規行
    為甚明，自屬無疑。
五、從而原處分機關以異議人「不遵守公路機關依處罰條例第5
    條所發布之命令（砂石車行駛公告禁行路段）」之違規行為
    ，依道路交通管理處罰條例第60條第2 項第2 款規定，裁處
    異議人罰鍰900 元，並無不當，異議人之異議自無理由，應
    予駁回。
六、據上論斷，應依交通事件處理辦法第18條，裁定如主文。
中    華    民    國   100    年    2     月    24    日
                    交通法庭    法  官  丁俞尹
以上正本證明與原本無異。
如不服本裁定，應於裁定送達後5 日內向本院提出抗告狀。
                                書記官  許正旻
中    華    民    國   100    年    3     月    2     日